【裁判字號】    95,訴,840
【裁判日期】    950630
【裁判案由】    偽造貨幣
【裁判全文】
臺灣板橋地方法院刑事判決               95年度訴字第840號
公  訴  人  臺灣板橋地方法院檢察署檢察官
被      告  丁○○
指定辯護人  義務辯護人趙平原律師
被      告  乙○○
指定辯護人  義務辯護人苗怡凡律師
上列被告因偽造貨幣案件，經檢察官提起公訴（94年度偵字第14
737 號），本院判決如下：
    主  文
丁○○、乙○○均無罪。
    理  由
一、公訴意旨略以：被告丁○○、乙○○共同基於行使偽造紙幣
    之犯意聯絡，先由被告丁○○於不詳時間，在不詳地點，向
    某年籍不詳之人收受面額1 千元之偽造通用紙鈔14張（其中
    有8 張編號為FL279454VH、3 張編號為DQ938966WB、3 張編
    號為DQ938967WB）後，再將上開偽造之新臺幣紙鈔14張混夾
    於586 張真鈔中，分成2 綑，每綑30張，於94年8 月29日19
    時許，在臺北市○○街「榕樹下海產店」交付被告乙○○收
    受，嗣於翌日即同年月30日13時20分許，被告乙○○邀同丙○○及姓名年籍不詳、綽號「小莫」之成年男子，至臺北縣
    中和市○○街442 號之中華郵政股份有限公司中和南勢角郵
    局（下稱南勢角郵局），將上開混夾偽鈔14張之2 綑紙鈔，
    均充作真鈔，持向南勢角郵局行使，欲分別存入丁○○設於
    第一商業銀行林園分行帳號00000000000 號及丁○○指定之
    郭石城設於高雄銀行屏東分行帳號000000000000號帳戶內，
    惟隨即遭郵局承辦人員察覺有異報警當場查獲，並扣得上開
    偽造新臺幣紙鈔14張。因認被告丁○○、乙○○均涉有刑法
    第196 條第3 項、第1 項之行使偽造通用紙幣未遂罪嫌。
二、按犯罪事實應依證據認定之，無證據不得認定犯罪事實；不
    能證明被告犯罪者，應諭知無罪之判決，刑事訴訟法第154
    條第2 項、第301 條第1 項分別定有明文。又事實之認定應
    憑證據，如未能發現相當證據，或證據不足以證明，自不能
    以推測或擬制之方法，為裁判基礎（最高法院40年台上字第
    86號判例意旨參照）。認定不利於被告之事實，需依積極證
    據，茍積極證據不足為不利於被告事實之認定時，即應為有
    利於被告之認定，更不必有何有利之證據。又刑事訴訟上證
    明之資料，無論其為直接證據或間接證據，均須達於通常一
    般人均不致於有所懷疑，而得確信其為真實之程度，始得據
    為有罪之認定，若其關於被告是否犯罪之證明未能達此程度
    ，而有合理性懷疑之存在，致使無從形成有罪之確定心證，
    根據「罪證有疑，利於被告」之證據法則，即不得遽為不利
    被告之認定，其以情況證據（即間接證據）斷罪時，尤須基
    於該證據在直接關係上所可證明之他項情況事實，本乎推理
    作用足以確證被告有罪，方為合法，不得徒憑主觀上之推想
    ，將一般經驗上有利被告之其他合理情況逕予排除（最高法
    院76年台上字第4986號、32年度上字67號判例意旨參照）。
    又刑法第196 條第1 項之罪，須行為人明知係偽造或變造之
    通用貨幣、紙幣或銀行券，而仍故意加以行使或意圖供行使
    之用而收集或交付於人者，始足當之。
三、公訴人認被告丁○○、乙○○涉犯行使偽造通用紙幣罪嫌，
    無非以被告二人之供述、證人甲○○於警詢、偵訊及本院審
    理時之證述、證人丙○○於本院審理時之證述、扣案之偽鈔
    14張、中央印製廠95年1 月5 日中印發字第0950000080號函
    1 件、郵政跨行匯款申請書2 紙、南勢角郵局截留偽造變造
    仿造新臺幣券幣通報單1 紙，為其論據。訊據被告丁○○固
    坦承曾於上揭時、地交付600 張面額1 千元之新臺幣紙鈔，
    給被告乙○○代為匯款，被告乙○○亦坦承曾於上揭時、地
    依丁○○之指示持其所交付之該600 張紙鈔至南勢角郵局匯
    款無訛，惟均堅詞否認有何行使偽造紙幣之犯行，辯稱：伊
    等均不知道該600張紙鈔裡夾有偽鈔等語。
四、上開公訴人提出之甲○○證述、扣案偽鈔14張、中央印製廠
    函文、匯款申請書及通報單等，至多僅能證明被告丁○○交
    由被告乙○○持至南勢角郵局匯款之600 張紙鈔中，含有14
    張偽鈔無誤，惟被告二人自始至終均否認事前已知悉該等偽
    鈔之存在，是本件首要爭點，厥在：被告二人主觀上是否明
    知持至郵局匯款之紙鈔中夾雜有偽鈔？經查：本件查獲之偽
    鈔14張，製作技術堪稱精良，浮水印、安全線俱全，與真鈔
    頗為相似，有上開偽鈔14張扣案足稽，倘非借助驗鈔設備，
    或由職業上經常接觸幣券者仔細辨識，純依一般交易之人目
    視判斷，認非無可能誤信為真鈔而收取之。再衡諸常情，凡
    故意行使偽鈔者，為避免遭查緝之風險，通常係刻意與較不
    具辨識能力之對象進行交易，鮮有持向經常接觸幣券且設有
    驗鈔設備之金融機構行使之；即令心存僥倖，亦應化整為零
    ，將每紙偽鈔摻雜夾藏於真鈔之間，甚至可以分筆交易，每
    筆僅夾藏1 、2 紙偽鈔，以分散風險（按依現行金融實務，
    查獲客戶交付之偽鈔數量不多者，通常均推定該客戶係善意
    之受害人，僅將偽鈔截留，而不予報警追究），絕無化零為
    整，將多達14張偽鈔全部集中一處，自陷刑責之理。然依證
    人南勢角郵局當時承辦職員甲○○到庭證稱：（問：本件偽
    鈔係連續或分散發現）14張偽鈔是連續接在一起，當時我把
    60萬元放在驗鈔機點鈔，突然就連續出現14張偽鈔，所以印
    象很深刻等語（見本院卷104 頁），準此，堪認被告二人所
    辯不知2 綑紙鈔中含有偽鈔等語，並非全然不足採信。而證
    人丙○○於本院審理時所證，僅能證明曾經搭載被告乙○○
    前往南勢角郵局，並代填匯款單而已，洵不能憑以推斷被告
    二人主觀上必定有行使偽造紙幣之故意。又公訴人所提之積
    極證據，倘不足證明被告有罪，即應為有利於被告之認定，
    換言之，被告二人並無自證無罪之義務，尚不得僅憑被告二
    人不能就60萬元款項來源、匯款經過之全部細節，逐一釐清
    釋明，即推認被告二人確有行使偽造紙幣之犯行。本件依公
    訴人所提全部證據，猶不足為被告二人犯罪之證明，尚有合
    理懷疑之存在，依「罪證有疑，利於被告」之證據法則，自
    不能以推測或擬制之方法，為被告二人有罪之認定。
五、綜上所述，依本院調查所得之證據，不足以證明被告二人確
    有公訴人所指之行使偽造紙幣犯行，此外復查無其他積極證
    據足資證明被告二人犯罪，揆諸首開說明，本件犯罪尚屬不
    能證明，應為被告二人無罪之諭知，以昭審慎。
據上論斷，應依刑事訴訟法第301 條第1 項，判決如主文。
本件經檢察官蘇揚旭到庭執行職務。
中    華    民    國    95    年    6     月    30    日
                  刑事第十六庭  審判長法  官  陳鴻清
                                      法  官  許映鈞
                                      法  官  朱嘉川
以上正本證明與原本無異。
如不服本判決應於送達後10日內向本院提出上訴狀。
                                      書記官  陳聖儒
中    華    民    國    95    年    7     月    3     日


司法院資訊處製作；財團法人民間司法改革基金會備份。
